臺灣高等法院刑事裁定
109年度毒抗字第273號
抗  告  人
即  被  告  黎世凱



上列抗告人即被告因違反毒品危害防制條例案件，不服臺灣桃園
地方法院109年度毒聲字第455號，中華民國109年10月26日裁定
（聲請案號：臺灣桃園地方檢察署109年度毒偵字第4576號），
提起抗告，本院裁定如下：
    主  文
抗告駁回。
    理  由
一、原裁定意旨略以：
　㈠抗告人即被告甲○○（下稱抗告人）基於施用第二級毒品之犯
    意，於民國109年7月11日下午5時許，在其桃園市○○區○○路0
    00號住所之後方廁所內，以將甲基安非他命置入玻璃球吸食
    器內，再以點火燒烤吸食煙霧之方式，施用第二級毒品甲基
    安非他命1次。嗣於同日下午5時30分許，為警持原審法院核
    發之搜索票，前往抗告人之上開住所1樓執行搜索，並扣得
    甲基安非他命總計6包、吸食器2組及吸管1支等情，均經抗
    告人於警詢及偵訊時坦承不諱。
　㈡嗣員警於109年7月11日晚間10時15分許，採集抗告人之尿液
    送驗，經檢驗後呈現安非他命類（安非他命、甲基安非他命
    ）陽性反應，足認抗告人前開任意性自白與事實相符，其施
    用第二級毒品甲基安非他命之犯行，堪以認定。
　㈢抗告人前未曾因違反毒品危害防制條例案件，經法院裁定令
    入勒戒、戒治處所施以觀察、勒戒或強制戒治，有本院被告
    前案紀錄表附卷可稽。是檢察官向原審法院聲請裁定抗告人
    入勒戒處所觀察、勒戒，與毒品危害防制條例第20條第1項
    之法定要件相符，且檢察官已考量抗告人個案情節，及斟酌
    相關刑事政策及可運用之行政資源後為本件聲請，並無濫用
    裁量權之情形。從而，本件聲請為有理由，爰裁定令抗告人
    入勒戒處所觀察、勒戒，其期間不得逾2月。
二、抗告意旨略以：抗告人方覓得工作，且尚有2個小孩待撫養
    ，請給予戒癮治療之機會云云。
三、按抗告人行為後，毒品危害防制條例部分條文業於109年1月
    15日修正公布，並自同年7月15日起生效施行。又按本條例
    中華民國108年12月17日修正之條文施行前犯第10條之罪之
    案件，於修正施行後，依下列規定處理：一、偵查中之案件
    ，由檢察官依修正後規定處理，同條例第35條之1第1款定有
    明文。抗告人於本案所為施用第二級毒品犯行之時間為109
    年7月11日，且其前無施用毒品前科，有本院被告前案紀錄
    表在卷可按，此次顯為初犯同條例第10條第2項施用第二級
    毒品罪，揆諸前開說明，應逕適用修正施行後之規定處理。
四、次按「犯第10條之罪者，檢察官應聲請法院裁定，或少年法
    院（地方法院少年法庭）應先裁定，令被告或少年入勒戒處
    所觀察、勒戒，其期間不得逾2月」、「觀察、勒戒後，檢
    察官或少年法院（地方法院少年法庭）依據勒戒處所之陳報
    ，認受觀察、勒戒人無繼續施用毒品傾向者，應即釋放，並
    為不起訴之處分或不付審理之裁定；認受觀察、勒戒人有繼
    續施用毒品傾向者，檢察官應聲請法院裁定或由少年法院（
    地方法院少年法庭）裁定令入戒治處所強制戒治，其期間為
    6個月以上，至無繼續強制戒治之必要為止。但最長不得逾1
    年」，毒品危害防制條例第20條第1項、第2項分別定有明文
    。又同條例第24條雖經修正，但尚未生效，原第24條第1項
    、第3項分別規定「本法第20條第1項及第23條第2項之程序
    ，於檢察官先依刑事訴訟法第253條之1第1項、第253條之2
    之規定，為附命完成戒癮治療之緩起訴處分時，或於少年法
    院（地方法院少年法庭）認以依少年事件處理法程序處理為
    適當時，不適用之」、「第1項所適用之戒癮治療之種類、
    其實施對象、內容、方式與執行之醫療機構及其他應遵行事
    項之辦法及完成戒癮治療之認定標準，由行政院定之」。可
    見立法者旨在設計多元處遇，以達對施用毒品者有效之治療
    ，而究採機構或社區處遇方式，則賦予檢察官裁量權，與聲
    請觀察、勒戒應經法院裁定截然不同，該兩種處遇方式，乃
    並行而非何者優先，檢察官自得按照個案情形，依法裁量決
    定採行何者為宜，法院原則上應尊重檢察官職權之行使，僅
    就檢察官之判斷有違背法令、事實認定有誤或其他裁量重大
    明顯瑕疵等事項，予以有限之低密度審查。
五、為使檢察官上開關於處遇方式之裁量有其準則可憑，且具體
    化戒癮治療之實施辦法，行政院依現仍有效之同條例第24條
    第3項之授權，訂定「毒品戒癮治療實施辦法及完成治療認
    定標準」，其中第2條第2項明定：「被告有下列情事之一時
    ，不適合為附命完成戒癮治療之緩起訴處分。但無礙其完成
    戒癮治療之期程者，不在此限：一、緩起訴處分前，因故意
    犯他罪，經檢察官提起公訴或判決有罪確定。二、緩起訴處
    分前，另案撤銷假釋，等待入監服刑。三、緩起訴處分前，
    另案羈押或執行有期徒刑。」考其理由，除衡量各款情事對
    戒癮治療之期程可能實際有所妨礙之外，根據刑事訴訟法緩
    起訴處分之要件而為體系觀察，該標準亦認應考量被告前案
    素行狀況，以決定被告是否適宜接受附命完成戒癮治療之緩
    起訴處分，尤以其中第1款便係如此，畢竟檢察官是否為緩
    起訴處分，仍應參酌「刑法第57條所列事項（按如第4款犯
    罪行為人之生活狀況、第5款之品行等）及公共利益之維護
    」（刑事訴訟法第253條之1第1項參照），並非被告初犯施
    用毒品罪，便可逕認被告適宜接受戒癮治療，或認對之為緩
    起訴處分乃適當，併此指明。
六、經查：
  ㈠上開施用毒品之事實，業據抗告人於警詢及偵查中坦承不諱
    ，另有刑案現場照片、桃園市政府警察局搜索扣押筆錄、桃
    園市政府警察局八德分局扣押物品目錄表、扣押物品收據在
    卷可查，以及扣案之甲基安非他命總計6包、吸食器2組及吸
    管1支可資佐證；抗告人之尿液並經台灣檢驗科技股份有限
    公司以酵素免疫分析法及氣相層析質譜儀分析法檢驗，尿液
    中確實檢出安非他命類（安非他命、甲基安非他命）陽性反
    應，檢體編號核亦相符，有姓名編號對照表及該公司109年7
    月23日濫用藥物檢驗報告（報告編號：UL/2020/00000000）
    在卷可參，足認抗告人之自白與事實相符，是其施用第二級
    毒品甲基安非他命之犯行堪以認定。
  ㈡抗告人未曾犯施用毒品罪，此次為初犯，其雖稱其有意願接
    受戒癮治療，惟抗告人除上開施用第二級毒品之犯行外，另
    因涉嫌販毒、轉讓毒品而經警移送偵辦，此有桃園市政府警
    察局八德分局刑事案件報告書在卷可稽，且依據本院被告前
    案紀錄表，抗告人亦有兩件毒品之偵字案件仍由檢察官偵辦
    中，則雖該等案件尚未經檢察官提起公訴，但抗告人所涉販
    毒重罪，顯然足以影響日後戒癮治療之進行，參酌上開毒品
    戒癮治療實施辦法及完成治療認定標準第2條第2項是否會「
    礙其完成戒癮治療之期程」之精神，原審認定檢察官已考量
    抗告人個案情節，及斟酌相關刑事政策及可運用之行政資源
    後為本件聲請，並無濫用裁量權之情形，核無違誤，抗告人
    是否另有小孩需要撫養、工作狀況如何，皆不足以據此認定
    檢察官之裁量有何違法或失當之處，抗告人所持上開理由，
    自非可採。
七、綜上，原審依上開卷證資料，認抗告人施用第二級毒品犯行
    明確，故依檢察官聲請，裁定抗告人應送勒戒處所執行觀察
    、勒戒，期間不得逾2月，核屬有據，抗告人執前詞提起抗
    告，請求撤銷原裁定，給予戒癮治療之機會云云，為無理由
    ，應予駁回。
八、據上論斷，應依刑事訴訟法第412條，裁定如主文。
中　　華　　民　　國　　109 　年　　11　　月　　30　　日
                    刑事第八庭  審判長法　官  陳世宗
                                      法　官  周明鴻
                                      法　官  吳勇毅
以上正本證明與原本無異。
不得再抗告。
                                      書記官  許家慧
中　　華　　民　　國　　109 　年　　11　　月　　30　　日